【裁判字號】    94,上訴,2602
【裁判日期】    950223
【裁判案由】    違反槍砲彈藥刀械管制條例
【裁判全文】
臺灣高等法院臺中分院刑事判決        94年度上訴字第2602號
上  訴  人
即  被  告  甲○○
                    （現另案於臺灣臺中監獄執行）
選任辯護人  吳憲明  律師
上  訴  人
即  被  告  乙○○
選任辯護人  呂勝賢  律師
上列上訴人因違反槍砲彈藥刀械管制條例案件，不服臺灣臺中地
方法院94年度訴字第2894號中華民國94年11月11日第一審判決（
起訴案號：臺灣臺中地方法院檢察署94年度偵字第11455號、第1
3281號），提起上訴，本院判決如下：
    主    文
上訴駁回。
    犯罪事實
一、甲○○、乙○○均明知可發射子彈具有殺傷力之槍砲及子彈
    分別係槍砲彈藥刀械管制條例第4條第1項、第2 項管制之違
    禁物，未經許可不得製造、寄藏及持有，竟未經許可，分別
    為下列犯行：
（一）甲○○於民國（下同）94年4月30日下午4時30分許，在臺
      中縣霧峰鄉○○村○○街51號4樓住處，受綽號 「阿強」
      之年籍不詳成年男子委託，代為寄藏可發射子彈具殺傷力
      仿ＳＩＧＳＡＵＥＲ廠Ｐ２２０型之改造手槍一把（槍枝
      管制編號0000000000號，係由玩具槍換裝土造
      金屬槍管而成之改造手槍，含彈匣一個）、具殺傷力口徑
      為八．八ＭＭ改造子彈4顆（其中1顆經警鑑定採樣試射，
      已不具殺傷力），而無故繼續持有之。
（二）甲○○於 94年4月間，先在臺中縣大雅鄉○○路「大德」
      模型槍玩具店以每把新臺幣（下同）4000元至5000元不等
      之價格購買仿制式半自動手槍製造之金屬玩具槍（模型槍
      ）多把（均含彈匣），另於同年五月間，在臺中市○○路
      「北極熊」模型槍玩具店，以每顆玩具子彈（含彈殼及彈
      頭） 100元價格購買玩具子彈一批，及自前揭綽號「阿強
      」之年籍不詳成年男子處取得底火、火藥、撞針（含成品
      及半成品）等相關零組件物後，即在前開臺中縣霧峰鄉住
      處開始組合改造槍枝及製造子彈， 並於同年7月間將其取
      得之金屬槍管半成品委託不詳姓名之廠商替其貫通，著手
      將上開金屬玩具槍內之槍管抽換為鐵製，再依其自行繪製
      之槍枝設計圖欲製造具有殺傷力之改造手槍；另將前揭玩
      具子彈之彈頭及彈殼拆解後，以填裝火藥及底火方式欲製
      造具有殺傷力之子彈，惟因改造槍彈之技術尚未成熟，迄
      至為警查獲時仍未改造完成。
（三）乙○○為設在臺中縣神岡鄉○○路851巷51弄21號 「啟暘
      線割工業股份有限公司」（下稱啟暘公司）之機械操作員
      ，竟利用其上開機械技術專長，於94年3、4月間，在臺中
      市○○○路與忠明南路附近某不詳店名之模型槍玩具店，
      以6000元價格購買仿制式半自動手槍製造之金屬玩具槍（
      模型槍）一把，並在電腦網路下載相關子彈製造技術，及
      利用電腦開始一比一圖繪前開模型槍之各細部，利用該公
      司負責人不在之際，以工廠內之相關線切割機器製造槍管
      、撞針等相關零組件，及具有殺傷力之子彈，並將上開金
      屬玩具槍之塑膠槍管部分抽換為已貫通之鐵製槍管，欲製
      造為具有殺傷力之改造手槍；復於 94年4月間，在臺中市
      ○○○路與向上路附近某不詳店名之模型槍玩具店內，以
      每顆100元之價格購買玩具子彈一批 （含彈頭及彈殼），
      再以店家附贈之底火及自行裝填火藥方式製造具有殺傷力
      之子彈，迄至為警查獲時已製造完成具有殺傷力之子彈 1
      顆（該顆子彈經警鑑定時實際試射，已不具殺傷力），但
      改造槍枝部分因技術仍未成熟，致未完成。
二、嗣於94年4月30日下午4時30分許，甲○○因持有上揭綽號「
    阿強」之年籍不詳成年男子寄藏之改造槍彈，在臺中縣太平
    市○○路375號前為警查獲，並扣得上揭改造槍彈。另於 94
    年7月12日下午10時50分許， 經臺灣臺中地方法院檢察署檢
    察官指揮彰化縣警察局北斗分局、臺中縣警察局豐原分局及
    海巡署中部地區巡防局臺中機動查緝隊，在臺中縣神岡鄉○○路851巷51弄21號外逮捕甲○○、乙○○二人， 並先後扣
    得下列物品：
（一）在甲○○隨身攜帶之皮包內扣得改造手槍槍機零組件 1包
      、改造手槍設計圖筆記本1本、槍械設計草圖6張、金坐模
      型有限公司代工出貨單1張。 復經甲○○同意，先在上開
      臺中縣霧峰鄉住處房間內查扣槍身6把、滑套7支、彈簧 5
      個、撞針6支、槍管4支、不具殺傷力土造子彈12顆（均無
      法擊發） 、子彈半成品12顆、工業用火藥1包、底火1包、
      製造槍械模具2個、固定器1個、電鑽1個、鑽頭5支、磨砂
      紙1捲、鑽台1個、槍枝分解及保養手冊1張、工具1箱及重
      要零組件一包 （內含玩具金屬撞針座1個、玩具塑膠撞針
      座2個、玩具塑膠槍機1個、玩具金屬撞針2個、 玩具金屬
      彈室3個、土造金屬撞針座半成品1個、玩具復進簧桿）等
      物。又在臺中縣潭子鄉○○街53巷34號扣得改造槍管 3支
      、製造槍管鐵質材料7支及槍管製造圖1張等物。
（二）在乙○○駕駛之車牌號碼 PI-7101號自用小客車內扣得鑽
      床用鑽頭10支、砂輪機用砂輪棒13支、撞針半成品10支、
      玩具槍管5支（內有阻鐵）、土造金屬槍管2支、土造金屬
      槍管半成品2支、改造手槍槍機（內含撞針）2組、彈簧條
      4條、具殺傷力土造子彈1顆、不具殺傷力土造子彈半成品
      2顆、手槍改造設計圖7張、含手槍設計圖之電腦磁片 5片
      。又經乙○○同意，在臺中市○○○街208號之三4樓住處
      扣得改造槍械用工具1組、彈簧條8條、 自製虎鉗1個及改
      造手槍用撞針半成品3支等物。
三、案經彰化縣警察局北斗分局、臺中縣警察局豐原分局及海洋
    巡防署中部地區巡防局臺中機動查緝隊分別報請臺灣臺中地
    方法院檢察署檢察官偵查起訴。
    理    由
壹、程序部分：
一、上訴人即被告（以下簡稱被告）乙○○之選任辯護人雖以94
    年7月12日警員在檢察官到場前， 經被告乙○○同意搜索其
    所有車牌號碼 PI-7101號自用小客車，因未搜得任何物證；
    嗣檢察官到場後，再命警員對該小客車進行另次搜索，經查
    扣相關物證後，再對 「臺中縣神岡鄉○○路851巷51弄21號
    」即啟暘公司及被告住居所「臺中縣豐原市○○○路○段221
    號」、「臺中市○區○○○街208號之三4樓」執行搜索扣押
    ，因上開搜索未經被告乙○○自願性同意，且被告乙○○亦
    不可能帶同警員起出可作為對其不利之證據，故警員取得上
    開不利於被告乙○○之證物，顯然未依法定程序取得，上開
    證物之證據能力應予排除云云。惟查：按搜索，經受搜索人
    出於自願性同意者，得不使用搜索票，但執行人員應出示證
    件，並將其同意之意旨記載於筆錄，刑事訴訟法第131條之1
    定有明文。經查：被告乙○○於本院審理時即供承：「當時
    那麼多人，要搜我的車子我也沒有辦法。（問：有經過你的
    同意？）我有同意，但是我不同意也不行。‧‧‧（問：對
    於搜索扣押筆錄 〈94年度偵字第11455號偵查卷第70、73、
    76頁〉有何意見？）關於簽名的部分，豐原的部分搜索之前
    就簽了，但是大墩七街、神岡鄉、車輛的部分是搜索完才簽
    的，當時我不簽也不行。」等語（詳見本院審理卷第84頁）
    ，而本件檢察官指揮彰化縣警察局北斗分局警員於94年7月1
    2日23時20分執行搜索被告乙○○所有上開自用小客車， 臺
    中縣警察局豐原分局警員於94年7月13日凌晨1時30分執行搜
    索「臺中市○區○○○街208號之三4樓」，海巡署中部地區
    巡防局臺中機動查緝隊於94年7月13日凌晨0時30分執行搜索
    「臺中縣豐原市○○○路○段221號」 ，被告乙○○並分別
    在搜索（扣押）筆錄簽名及捺指紋，此有上開搜索扣押筆錄
    為憑 （參見94年度偵字第11455號偵查卷第70、73、76頁）
    ，且證人即海巡署臺中查緝隊查緝員戊○○於本院審理行交
    互詰問時亦證稱：當時我在建築物的外面，被告甲○○一出
    來，北斗分局有做現場控制，但是尚未逮捕，控制完之後，
    是徵求被告甲○○同意簽署之後才搜索的，進屋子的時候有
    請被告乙○○聯絡公司負責人回來，但是聯絡不上，後來聯
    絡當地村里長，因為很晚也聯絡不上，轄區分局有派管區到
    現場，檢察官說無法進入，是否在裡面工作，徵求他的同意
    ，才進行搜索，所以車子與房子的部分我在現場，當時我與
    被告甲○○在討論。」等語（詳見本院審理卷第82頁背面）
    ，顯見本件確經被告乙○○當場有自願性同意搜索。雖證人
    即臺中縣警察局豐原分局偵查隊小隊長丙○○於本院審理行
    交互詰問時對於有關本件搜索及乙○○於筆錄簽名之過程證
    稱未參與搜索，且對於被告乙○○要簽名之情形已不清楚，
    而證稱：「扣押筆錄是我寫的。‧‧‧我只是作紀錄而已，
    我沒有動手去搜。‧‧‧我是到大墩七街的，圓環北路及霧
    峰的部分我沒有去。（問：啟暘公司搜索人是否是你？）不
    是我。（問：搜索筆錄是你記載，上面有被告乙○○簽名，
    為何被告乙○○會在上面簽名？）當時我作紀錄的時候，被
    告乙○○在場，那時不知是否北斗分局還是哪個單位要我作
    個紀錄，所以我就簡單的做個紀錄。‧‧‧（問：為何被告
    乙○○要簽名？）我忘記了，因為我們沒有相關的資料。」
    等語（詳見本院審理卷第80頁至81頁），而證人戊○○於本
    院審理行交互詰問對於有關本件搜索「臺中縣神岡鄉○○路
    851巷51弄21號」即啟暘公司及乙○○之住居所 「臺中縣豐
    原市○○○路○段221號」、 「臺中市○區○○○街208號之
    三4樓」及被告乙○○簽名經過部分證稱： 「這個案子我們
    再查另一個案子，目前還在審理中，是同一個檢察官偵辦，
    北斗分局的查緝行動，掌握被告甲○○的行動後，北斗分局
    向王捷拓檢察官報告，檢察官認為有關聯性，所以請求我們
    派員支援北斗分局，原本主要案子，豐原分局也是協辦單位
    ，當天我們到現場的時候，我們單位是二個人，豐原分局是
    在行動現場控制住才到場，在場的檢察官有二位，他們是到
    達現場後，剛好被告甲○○從裡面出來後，才實施盤檢。目
    前偵查中的那件是被告甲○○為主要的關係人，當天的主導
    權應該是在北斗分局。（問：當時被告乙○○是否你們的嫌
    犯？）不是。（問：北斗分局行動的對象？）被告甲○○。
    （問：你有到現場？）有。（問：剛才陳述被告甲○○從裡
    面出來後才實施盤檢？）盤檢的部分是北斗分局執行的，我
    是控制完現場後在初步盤問時，我們才介入到我們所辦理的
    案子去問他們而已，直接實行搜索及逮捕的行動是北斗分局
    負責。（問：所以當天對啟暘公司及其車輛進行搜索的過程
    你不清楚？）搜索我們在場，但是是北斗分局搜索的。（問
    ：為何對啟暘公司及車輛進行搜索？）他們的決策過程我不
    清楚。當初我只記得北斗分局有經過被告甲○○的同意才搜
    索的，搜索之後，才在後車廂發現槍枝、改造槍枝設計圖、
    帳冊等，我們才開始盤查他的。（問：相關的搜索扣押筆錄
    是否你製作的？）是承辦單位做的，我們只是會簽而已。（
    提示搜索筆錄第78頁，上面你有無簽名？）上面簽的名字是
    我的，但應該是當場的記載人簽的。‧‧‧（被告乙○○為
    何簽名？）我有看到承辦人拿給他簽名。是著手搜索的時候
    就簽名了。（問：搜索車輛經過被告甲○○簽名？）被告甲○○的部分我可以證明。承辦人給被告乙○○簽名的時機我
    不是很清楚。‧‧‧（問：被告乙○○的部分是否進去之前
    就簽了？）我知道王檢有請被告乙○○聯絡屋主，後來討論
    是否請里長過來，當時有建議請管區過來，當時聯絡不上屋
    主，請北斗分局承辦人及他們的組長與被告乙○○溝通，但
    是如何簽我不清楚，權利告知也有對被告乙○○他說，簽名
    的時候，我與被告甲○○講話，所以我不是很清楚。」等語
    （詳見本院審理卷第81頁背面至第83頁），證人丙○○、戊○○均證稱並非主要執行搜索之人，且對於被告乙○○於搜
    索筆錄上之簽名時機以及何以需簽名表示不清楚，惟如前所
    述，被告乙○○業已明確供稱本件搜索確經過伊同意等語，
    且本件復無何積極證據足資證明執行搜索人員有對被告乙○○施強暴、脅迫、利誘或其他不正之方法取得被告乙○○之
    非自願性同意，是本件尚無從以被告乙○○嗣後辯稱：當時
    沒有辦法不得不同意云云，認本件執行搜索人員主觀上係出
    於被告乙○○之非自願性同意而執行本件搜索。
二、況刑事訴訟法第158條之4規定：除法律另有規定外，實施刑
    事訴訟程序之公務員因違背法定程序取得之證據，其有無證
    據能力之認定，應審酌人權保障及公共利益之均衡維護。本
    件搜索雖未具搜索票，惟其業已據被告乙○○之自願性同意
    而為搜索之執行，且依證據排除之目的係在透過排除證據之
    目的達到防止違法取證，如偵查人員係善意執法，且係依法
    定程序有發現該證據之必然性，依上開人權保障及公共利益
    之均衡維護，仍應認有其證據能力，本件執行搜索之人員既
    係在被告乙○○表示同意下執行搜索，縱認被告乙○○主觀
    上認為其之同意係在不得已之狀況下所為，以本件執行搜索
    人員並對被告乙○○施強暴、脅迫、利誘或其他不正之方法
    ，而取得被告乙○○之非自願性同意，應認執行人員執行本
    件搜索係出於善意執法，且於北斗分局經過被告甲○○的同
    意搜索之後，在後車廂發現槍枝、改造槍枝設計圖、帳冊等
    ，才開始盤查乙○○而於搜索乙○○所駕駛之車牌號碼PI-7
    101號自用小客車之際扣得鑽床用鑽頭10支、 砂輪機用砂輪
    棒13支、撞針半成品10支、玩具槍管5支 （內有阻鐵）、土
    造金屬槍管2支、土造金屬槍管半成品2支、改造手槍槍機（
    內含撞針） 2組、彈簧條4條、具殺傷力土造子彈1顆、不具
    殺傷力土造子彈半成品2顆、手槍改造設計圖7張、含手槍設
    計圖之電腦磁片5片。 又經被告乙○○之同意，在臺中市○○○街208號之三4樓住處扣得改造槍械用工具1組、彈簧條8
    條、自製虎鉗1個及改造手槍用撞針半成品3支等物，已合權
    衡原則之發現該證據之必然性。被告乙○○選任辯護人固以
    依當時情況，實際上不可能同意警員搜索取得不利於己之證
    據云云，然被告乙○○自始並未否認其在上開搜索（扣押）
    筆錄簽名之真正，且未曾抗辯該項簽名及捺指紋係出於非任
    意性，在客觀上即難認為被告乙○○在上開搜索程序開始前
    之同意搜索並非出於自願性甚明。從而本院認為檢察官指揮
    警員在上開三處所執行搜索既經被告乙○○之同意為之，其
    扣押取得證據之程序應為合法，即具有證據能力。被告乙○○選任辯護人所為「未依法定程序取得證據」之主張，應不
    足採。
貳、實體部分：
一、關於甲○○無故寄藏可發射子彈具有殺傷力之改造手槍及子
    彈部分：
    訊據被告即上訴人（以下簡稱被告）甲○○坦承受綽號「阿
    強」之年籍不詳成年男子委託，代為寄藏可發射子彈具殺傷
    力仿ＳＩＧＳＡＵＥＲ廠Ｐ２２０型之改造手槍一把之事實
    不諱，且被告甲○○受綽號「阿強」之年籍不詳成年男子委
    託代為寄藏之上開改造手槍1枝及改造子彈4顆，送請內政部
    警政署刑事警察局鑑定結果，認為被告甲○○寄藏之改造手
    槍機械性能良好，可擊發同案送鑑子彈，認具殺傷力；而改
    造子彈4顆，經採樣1顆試射，可擊發，認具殺傷力，有內政
    部警政署刑事警察局94年5月16日刑鑑字第0940070667 號槍
    彈鑑定書1份在卷可稽， 被告甲○○無故寄藏可發射子彈具
    有殺傷力之改造手槍及子彈部分犯行，至臻明確，應予依法
    論科。
二、關於甲○○、乙○○無故製造可發射子彈具有殺傷力之改造
    手槍及子彈部分：
１、訊據被告甲○○及乙○○均矢口否認涉有何製造可發射子彈
    具有殺傷力之改造手槍犯行，被告甲○○辯稱：「在我家我
    是將槍拆掉，但是我沒有改造、組合，當時我只有想而已，
    根本就沒有動手就被抓了。」云云，被告乙○○辯稱：「當
    時我只是興趣而已，並不可能去做那個，後來因為做不成所
    以要丟掉的而已」云云，惟查：上開犯罪事實，業據被告甲○○、乙○○分別於警詢、偵查及原審時自承不諱，其中被
    告甲○○於94年7月13日警詢時自承： 「（查扣物）‧‧‧
    我要買來研究如何將塑膠零件變成鐵的‧‧‧我都把槍枝塑
    膠零件拆下，再按其比例繪圖，再拿給人切割成鐵製品，我
    再拿回來裝配在槍枝上，‧‧‧約 2個月前開始改造槍枝，
    至今尚未有成品」 （詳見94年度偵字第11455號卷第17頁）
    、於偵查中自承：「‧‧‧（子彈都是你做的嗎？）是，都
    是在蘭生街那裡做的，自今年一、二月開始‧‧‧（這些模
    型槍何處買？）臺中縣大雅鄉○○路大德模型店買的，以每
    支4000至5000多買的‧‧‧（在你包包扣得槍枝設計圖，何
    人劃的？）是我劃的，我依模型槍劃的，想要做成鐵的。（
    撞針在何處車的？）是之前朋友留下來的，在今年四月多時
    有位阿強的朋友留下來，我就把他拿起來。（子彈及彈殼何
    處來？）是在臺中市○○○路北極熊玩具店買的，時間是今
    年五月，以每顆 100元買的，彈頭本來就附上的。加上火藥
    及底火，就可以了」（詳見94年度偵字第11455號卷第118頁
    至第119頁） 、於原審自承：「我承認犯罪事實，手槍有改
    造，但沒有完成」（見原審卷第13頁） 、「94年4月的時候
    先去模型店買扣案的東西，買回來以後，我就將槍枝拆解，
    7月的時候， 我就拿圖到潭子鄉○○街找作車床的人車槍管
    」（見原審卷第90頁）；被告乙○○於警詢中自承：「‧‧
    ‧鑽床用鑽頭1捆、砂輪機用砂輪棒、撞針半成品1捆、槍管
    5支（內有阻鐵）、改造拾手槍槍管4支、改造手槍槍機（內
    有撞針） 2組、彈簧條4條、改造手槍子彈1顆、改造子彈半
    成品2顆、手槍改造設計圖7張、設計圖之電腦磁片5片； 上
    述物品是我親自製造及改造‧‧‧（你製造之槍械所使用之
    工具是何人所有？）有一部分是我的，一部分借用我上班公
    司場所之製造機具‧‧‧‧」 （詳見94年度偵字第11455號
    卷第67頁）、於偵查中供稱：「‧‧‧（為何要改造槍支的
    槍管？）好奇，想要模仿。（槍管如何打通？）用線切割‧
    ‧‧（改造的子彈何人做的？）我從網路拉資料，在家中自
    己試試看，彈殼是在模型店買的，以一顆 100元，含彈頭，
    在忠明南路與向上路的模型店買的，我自己再加上火藥，用
    一般他們送的底火，我只做子彈一顆」（詳見94年度偵字第
    11455號卷第121頁至第122頁）、「 （自己組合的槍枝何用
    ？）我只有組過一次，玩具槍，自己打通槍管」（詳見94年
    度偵字第11455號卷第169頁）、於原審自承：「（何時開始
    組合槍枝？）94年4月份自家組合。 （該子彈何時製作成功
    ？）94年4月」（見原審卷第90頁） ，並有扣案之具殺傷力
    改造手槍、子彈、不具殺傷力之改造子彈、子彈半成品、土
    造槍管、相關零組件、改造工具、槍枝設計圖及現場照片等
    各在卷為憑，而被告乙○○製造完成之土造子彈1顆， 送請
    內政部警政署刑事警察局鑑定結果，認係土造子彈（具直徑
    8‧7ＭＭ金屬彈頭），經實際試射，可擊發認具殺傷力，有
    94年8月12日刑鑑字第 0940111918號槍彈鑑定書附卷可稽。
    再被告甲○○所有扣案之土造子彈12顆、土造子彈半成品12
    顆及槍枝零組件等物，亦經送請內政部警政署刑事警察局鑑
    定結果，該土造子彈12顆經取樣4顆試射， 均無法擊發，認
    不具殺傷力，而土造子彈半成品12顆，欠缺底火結構，非為
    子彈完整結構，認不具殺傷力，其他均為玩具槍零件或土造
    金屬撞針等零件，復有該局94年9月12日刑鑑字第094011192
    0號槍彈鑑定書可按， （檢察官未待鑑驗結果，逕以查獲當
    時目視認為上開土造子彈12顆亦均具有殺傷力，即有未合，
    附此敘明。），均核與被告甲○○及被告乙○○自白情節相
    符，是被告甲○○、乙○○於本院審理時否認犯行，顯均係
    卸責之詞，毫無足採，本件事證明確，被告甲○○、乙○○
    二人犯行均堪認定。
２、被告甲○○之選任辯護人辯護意旨以：本件被告甲○○所涉
    僅為改造槍管及預備改造，並未製造槍械零件及組裝成槍械
    云云，惟查：如上開被告甲○○於 94年7月13日警詢時自承
    ：「（查扣物）‧‧‧我要買來研究如何將塑膠零件變成鐵
    的‧‧‧我都把槍枝塑膠零件拆下，再按其比例繪圖，再拿
    給人切割成鐵製品，我再拿回來裝配在槍枝上，‧‧‧約 2
    個月前開始改造槍枝，至今尚未有成品」、「（子彈都是你
    做的嗎？）是，都是在蘭生街那裡做的，自今年一、二月開
    始」等語，是被告甲○○所為係製造可發射子彈具有殺傷力
    之改造手槍自明，辯護意旨認本件被告甲○○所涉僅為改造
    槍管及預備改造，即有誤會，附予敘明。
三、核被告甲○○所為，係犯槍砲彈藥刀械管制條例第8條第1項
    、第5 項未經許可製造可發射子彈具有殺傷力之改造手槍未
    遂罪，第8條第4項未經許可寄藏可發射子彈具有殺傷力之改
    造手槍罪、第12條第1項、第5項未經許可製造子彈未遂罪（
    起訴書原認為既遂，業經公訴檢察官於原審審理時更正為未
    遂） 及第12條第4項未經許可寄藏子彈罪。被告甲○○受託
    「寄藏」上開改造手槍及子彈後之持有態樣，係行為之繼續
    ，就「持有」改造槍彈部分應不另論罪，檢察官起訴時僅論
    以「持有」罪，而漏未論以「寄藏」罪，即有未合；另被告
    甲○○未經許可製造子彈之行為既尚未達到具有殺傷力之程
    度，應論以未遂，已如前述，又被告甲○○係利用不知情之
    人代為改造槍管，為間接正犯，應依正犯規定處罰。另被告
    甲○○以一個製造行為而觸犯槍砲彈藥刀械管制條例第8 條
    第1項、第5項未經許可製造可發射子彈具有殺傷力之改造手
    槍未遂罪及第12條第1項、第5項未經許可製造子彈未遂罪等
    2罪名，復以一個寄藏行為而觸犯同條例第8條第4 項未經許
    可寄藏可發射子彈具有殺傷力之改造手槍罪及第12條第4 項
    未經許可寄藏子彈罪等2罪名，均為想像競合犯， 應依刑法
    第55條前段規定，分別從一重依同條例第8條第1項、第5 項
    未經許可製造可發射子彈具有殺傷力之改造手槍未遂罪及第
    8條第4項未經許可寄藏可發射子彈具有殺傷力之改造手槍罪
    處斷，而未經許可製造可發射子彈具有殺傷力之改造手槍未
    遂罪部分，應依刑法第26條前段規定減輕其刑（檢察官雖認
    為被告甲○○所犯未經許可製造可發射子彈具殺傷力之改造
    手槍未遂罪與未經許可製造子彈未遂罪間，為犯意各別之數
    罪，應分論併罰云云，然被告甲○○所為製造手槍及子彈之
    行為，係同一時地以一行為犯之，已據被告甲○○於94年10
    月28日審理期日當庭供承在卷，自應依刑法第55條前段之想
    像競合犯論處，檢察官認係應分論併罰之數罪，亦有未洽）
    。被告甲○○所犯上揭未經許可製造可發射子彈具有殺傷力
    之改造手槍未遂罪及未經許可寄藏可發射子彈具有殺傷力之
    改造手槍罪等二罪間，犯意各別，罪名互異，應依刑法第50
    條規定併合處罰。核被告乙○○所為，係犯槍砲彈藥刀械管
    制條例第8條第1項、第5 項未經許可製造可發射子彈具有殺
    傷力之改造手槍未遂罪及第12條第1 項未經許可製造子彈罪
    。被告乙○○未經許可製造子彈後「持有」之低度行為，已
    為「製造」之高度行為所吸收，不另論罪。又被告乙○○以
    一製造行為觸犯上揭二罪名，屬想像競合犯，應依刑法第55
    條前段規定，從一重依未經許可製造其他可發射子彈具有殺
    傷力之改造手槍未遂罪處斷，而未經許可製造其他可發射子
    彈具有殺傷力之改造手槍未遂罪部分，應依刑法第26條前段
    規定減輕其刑。檢察官認為被告乙○○所犯上揭二罪名係犯
    意各別之數罪，應分論併罰云云，尚屬誤會。原審判決適用
    槍砲彈藥刀械管制條例第8條第1項、第5項、第4項，第12條
    第1項、第5項、第4項，刑法第11條前段、第26條前段、第4
    2條、第55條前段、第51條第5款、第7款、第38條第1項第 1
    款、第2款，罰金罰鍰提高標準條例第2條之規定，並審酌被
    告甲○○受綽號「阿強」之年籍不詳成年男子委託而代為寄
    藏上開具有殺傷力之改造槍彈，及因一時好奇而購買玩具手
    槍、玩具子彈及槍枝零件等物，進而著手製造槍彈，對社會
    治安維護及民眾生命安全構成之危害甚鉅，被告甲○○在警
    詢及偵查、原審中固均坦承犯行，犯罪後態度尚佳，表示悔
    悟之意，惟依其寄藏具有殺傷力之改造槍彈數量，及供其製
    造槍彈之槍枝零件與製造工具數量頗多等一切情狀，就被告
    甲○○未經許可，無故寄藏可發射子彈具有殺傷力之改造手
    槍部分，處有期徒刑年肆月，併科罰金新臺幣伍萬元；就
    又未經許可，無故製造可發射子彈具有殺傷力之改造手槍，
    未遂部分，量處有期徒刑年，併科罰金新臺幣壹拾萬元，
    並應其執行刑為有期徒刑陸年貳月，併科罰金新臺幣壹拾
    萬元，且諭知罰金如易服勞役之折算標準。審酌被告乙○○
    亦因一時好奇而購買玩具手槍、玩具子彈及槍枝零件等物，
    且利用自身之機械專長著手製造槍彈，對社會治安維護及民
    眾生命安全所生之危害非輕，被告乙○○在警詢及偵、審中
    均坦承犯行，犯罪後態度尚可，復表示悔悟之意，惟依其製
    造子彈部分已達於既遂程度，及著手製造槍彈之槍枝、子彈
    零件與改造工具數量等一切情狀，量處被告乙○○有期徒刑
    貳年拾月，併科罰金新臺幣壹拾萬元，並諭知罰金如易服勞
    役之折算標準。且認可供發射子彈具有殺傷力之改造手槍及
    具有殺傷力之土造子彈，分屬槍砲彈藥刀械管制條例第4 條
    第1項第1款、第2款管制之槍砲及彈藥，未經許可， 不得製
    造、寄藏及持有，即屬違禁物。又違禁物，不問屬於犯人與
    否，沒收之；而供犯罪所用或犯罪預備之物，以屬於犯人者
    為限，得沒收之；刑法第38條第1項第1款、第2款，第2項及
    第3項分別定有明文。本件被告甲○○受綽號「阿強」 之年
    籍不詳成年男子委託代為寄藏之上開具有殺傷力之改造手槍
    1支及子彈3顆，依前述，均為違禁物，應依刑法第38條第 1
    項第1款、第2項規定宣告沒收。至被告甲○○寄藏之另顆土
    造子彈及被告乙○○製造完成具有殺傷力之子彈1顆， 均經
    警鑑定時採樣實際試射，已不具子彈之外觀及功能，非屬違
    禁物，而為待廢棄物，自毋庸宣告沒收。另被告甲○○所有
    而扣案之改造手槍槍機零組件1包、改造手槍設計圖筆記本1
    本、槍械設計草圖6張、金坐模型有限公司代工出貨單1張、
    槍身6把、滑套7支、彈簧5個、撞針6支、槍管4支、 不具殺
    傷力之土造子彈12顆、子彈半成品12顆、工業用火藥1包 、
    底火1包、製造槍械模具2個、固定器1個、電鑽1個、鑽頭 5
    支、磨砂紙1捲、鑽台1個、槍枝分解及保養手冊1張、工具1
    箱、槍枝零組件1包、改造槍管3支、製造槍管鐵質材料 7支
    及槍管製造圖1張等物， 被告乙○○所有經扣案之鑽床用鑽
    頭10支、砂輪機用砂輪棒13支、撞針半成品10支、玩具槍管
    5支（內有阻鐵）、土造金屬槍管2支、土造金屬槍管半成品
    2支、改造手槍槍機（內含撞針）2組、彈簧條12條、不具殺
    傷力土造子彈半成品2顆、手槍改造設計圖7張、含手槍設計
    圖之電腦磁片5片、改造槍枝用工具1組、 自製虎鉗1個及改
    造手槍用撞針半成品3支等物， 均為供製造槍枝及子彈等犯
    罪所用之物，分別據被告白華及乙○○於警詢供承無誤（詳
    見94年度偵字第11455號卷第16頁、第67頁），依刑法第 38
    條第1項第2款、第3項規定宣告沒收。 核其認事用法均無違
    誤，量刑亦稱妥適，被告甲○○、乙○○均上訴主張原審量
    刑過重，嗣又均主張並無製造可發射子彈具有殺傷力之改造
    手槍及子彈之意等語，指摘原審判決不當，顯均無理由，應
    予駁回。
據上論斷，應依刑事訴訟法第368條，判決如主文。
本案經檢察官丁○○到庭執行職務。
中    華    民    國    95    年    2     月    23    日
              刑事第三庭  審判長法  官  王  增  瑜
                                法  官  陳  欣  安
                                法  官  胡  忠  文
上列正本證明與原本無異。
如不服本判決應於收受送達後十日內向本院提出上訴書狀，其未
敘述上訴之理由者並得於提起上訴後十日內向本院補提理由書（
均須按他造當事人之人數附繕本）。
                                書記官  陳  麗  玉
中    華    民    國    95    年    2     月    23    日
附錄論罪科刑法條：
槍砲彈藥刀械管制條例第8條：
未經許可，製造、販賣或運輸鋼筆槍、瓦斯槍、麻醉槍、獵槍、
空氣槍或第4條第1項第1款所定其他可發射金屬或子彈具有殺傷
力之各式槍砲者，處無期徒刑或5年以上有期徒刑，併科新臺幣1
千萬元以下罰金。
未經許可，轉讓、出租或出借前項所列槍枝者，處5年以上有期
徒刑，併科新臺幣1千萬元以下罰金。
意圖供自己或他人犯罪之用，而犯前二項之罪者，處無期徒刑或
7年以上有期徒刑，併科新臺幣1千萬元以下罰金。
未經許可，持有、寄藏或意圖販賣而陳列第1項所列槍枝者，處3
年以上10年以下有期徒刑，併科新臺幣700萬元以下罰金。
第1項至第3項之未遂犯罰之。
槍砲彈藥刀械管制條例第12條：
未經許可，製造、販賣或運輸子彈者，處1年以上7年以下有期徒
刑，併科新台幣500萬元以下罰金。
未經許可，轉讓、出租或出借子彈者，處6月以上5年以下有期徒
刑，併科新台幣300萬元以下罰金。
意圖供自己或他人犯罪之用，而犯前二項之罪者，處3年以上10
年以下有期徒刑，併科新台幣700萬元以下罰金。
未經許可，持有、寄藏或意圖販賣而陳列子彈者，處5年以下有
期徒刑，併科新台幣300萬元以下罰金。
第1項至第3項之未遂犯罰之。
                                                       Ｒ


司法院資訊處製作；財團法人民間司法改革基金會備份。
